臺灣宜蘭地方法院刑事判決　　　　　　　93年度簡上字第47號
　　上　訴　人　臺灣宜蘭地方法院檢察署檢察官
　　被　　　告　乙○○　男　3.
　　　　　　　　　　　　七號
上列上訴人因被告違反洗錢防制法案件，不服本院羅東簡易庭九
十三年度羅簡字第一一五號，中華民國九十三年七月二十八日第
一審判決（聲請簡易判決處刑書案號：臺灣宜蘭地方法院檢察署
九十三年度偵字第五三一號、九十三年度偵字第六五五號、九十
三年度偵字第一０九四號）提起上訴，暨移送併案（同署九十三
年度偵字第二六０四號、九十三年度偵字第二九九三號、九十三
年度偵字第三０九四號），本院判決如下：
   主  文
原判決撤銷。
乙○○連續幫助掩飾因自己重大犯罪所得財物，處有期徒刑肆月
，如易科罰金，以佰元折算壹日。所得財物新臺幣壹萬元沒收
之，如全部或一部不能沒收時，以其財產抵償之。
    事  實
一、乙○○因長期失業無法負擔經濟壓力，故雖預見交付存摺等
    帳戶資料予不熟識之人使用，將造成幫助犯罪之人掩飾或隱
    匿重大犯罪所得之財物，並導致被害人及警方追查無門之情
    況下，仍在查見中國時報分類廣告版某年籍姓名不詳之成年
    刊登欲收購銀行帳戶存摺及提款卡等資料之消息後，基於幫
    助洗錢之概括犯意，自民國九十二年十一月初起至九十三年
    三、四月間某日止，先後撥打中國時報分類廣告版該篇廣告
    刊登之0000000000號行動電話與該名年籍姓名不
    詳之成年男子聯繫，並以如附表所示之金額在附表所載地點
    ，將如附表所列之帳戶及提款卡（含密碼）售予該名年籍姓
    名不詳之成年男子。詎該名年籍姓名不詳之成年男子應為詐
    騙集團之成員，係以詐騙他人牟取不法財物為常業，且在購
    得乙○○申辦之帳戶及提款卡等資料後，即：
  (一)於九十二年十二月十三日十四時許，去電甲○○並以：臺北
    市刑警大隊破獲金融卡偽卡集團，發現其中有甲○○之資料
    ，故須至提款機變更密碼等語詐騙甲○○，致使甲○○陷於
    錯誤而依指示前往臺中縣豐原市臺南中小企業銀行提款機，
    遵從該名年籍姓名不詳成年男子之指示操作提款機，造成甲○○帳戶內之新臺幣（下同）二十二萬八千三百六十五元轉
    匯至乙○○如附表編號一之郵局帳戶內，並於當日旋遭年籍
    姓名不詳之人以提款卡提款與跨行轉出之方式，將甲○○轉
    帳至乙○○前開郵局帳戶內之二十二萬八千五百四十三元悉
    數提領。
  (二)於九十二年十二月十九日二十二時十五分許，該名年籍姓名
    不詳之成年男子又冒稱其為警方人員「王主任」而去電丙○○，向丙○○謊稱：警方破獲偽卡集團之資料中有丙○○之
    資料，須至提款機變更密碼等語，致使丙○○陷於錯誤而依
    指示前往臺北縣汐止市○○路○段一八八之一號保長坑郵局
    提款機，再遵從該名年籍姓名不詳成年男子以行動電話之指
    示操作提款機，導致丙○○帳戶內之新臺幣（下同）十八萬
    一千三百六十一元轉帳至乙○○如附表編號二之臺灣中小企
    業銀行羅東分行之帳戶內後，亦於當日遭年籍姓名不詳之人
    自乙○○上開帳戶內將丙○○轉帳之款項全數提領。
  (三)於九十三年一月五日十一時許，一名年籍姓名不詳之成年女
    子自稱健保局人員而去電己○○並向之訛稱：八十六年度健
    保局溢繳款有退款之相關事宜，須至提款機操作始得退款等
    語，致使己○○陷於錯誤而依該名自稱「高科長」之指示，
    至臺北縣新店市萬泰商業銀行提款機，並依「高科長」以行
    動電話指示之操作方式，將其帳戶內之五萬九千三百八十五
    元轉帳至乙○○如附表編號三之中國國際商業銀行羅東分行
    帳戶內後，於同日即遭年籍姓名不詳之人以提款卡將該筆金
    錢全數提領。
  (四)於九十三年一月六日十四時二十五分許，該名年籍姓名不詳
    之成年男子自稱健保局人員而去電庚○○，並佯稱健保局退
    款之理由，致使庚○○陷於錯誤而指示操作提款機，將帳戶
    內之十二萬八千七百二十二元轉帳至乙○○如附表編號三之
    中國國際商業銀行羅東分行帳戶內，嗣再由年籍姓名不詳之
    人自乙○○上開帳戶內全數提領該筆款項。
  (五)於九十三年七月二十日十七時許，年籍姓名不詳自稱「羅先
    生」之成年男子去電丁○○，以：其妹邱于姍已遭其等擄走
    ，需依指示匯款等語，致使丁○○陷於錯誤而將二萬元匯入
    其所指定如附表編號四之乙○○中國農民銀行羅東分行帳戶
    內，嗣即由年籍姓名不詳之人將該筆款項自乙○○上開帳戶
    提領一空。
  (六)於九十三年七月二十二日十四時許，年籍姓名不詳自稱地下
    錢莊會計之成年男子去電戊○○並詐稱：趕快匯錢，否則兒
    子將被斷手斷腳等語，導致戊○○陷於錯誤且依指示將十二
    萬元匯入乙○○如附表編號五之富邦銀行羅東分行帳戶內，
    嗣即由年籍姓名不詳之人自乙○○上開帳戶內將該筆款項悉
    數提領。
二、案經宜蘭縣警察局羅東分局報告臺灣宜蘭地方法院檢察署檢
    察官偵查後聲請簡易判決處刑暨移送併辦。
    理  由
一、上開事實，迭據被告乙○○自警詢至偵審中到庭坦承不諱，
    復經被害人己○○、丙○○、甲○○、庚○○、戊○○、丁○○及證人廖思評分別於警詢及偵查中指述綦詳，且有臺中
    縣警察局刑警隊詐騙帳戶通報警示、詐騙電話電話申請表、
    中華郵政股份有限公司儲匯處九十三年四月十六日儲字第六
    三三號函及所附之客戶基本資料、客戶歷史交易清單、臺北
    縣政府警察受理刑事案件報案三聯單、郵政儲金匯業局自動
    櫃員機儲戶交易明細表肆份及臺灣中小企業銀行連線作業通
    用查詢單、存款交易明細查詢單、萬泰商業銀行自動櫃員機
    交易明細表、臺北縣政府警察局新店分局江陵派出所受理各
    類案件紀錄表、臺北縣政府警察局新店分局江陵派出所受理
    詐騙帳戶通報警示、詐騙電話斷話簡便格式表、臺北縣警察
    局新店分局受理刑事案件報案三聯單、中國國際商業銀行開
    戶基本資料、中國國際商業銀行羅東分行客戶歷史檔交易明
    細查詢表、台新國際商業銀行自動付款機客戶交易明細單三
    張、中國國際商業銀行羅東分行客戶歷史檔交易明細查詢表
    、富邦銀行羅東分行九三富銀羅字第三九號函、富邦銀行羅
    東分行客戶存提紀錄單、詐騙帳戶通報警示詐騙斷話斷話申
    請表、報案三聯單、被害人電匯回條、中國農民銀行羅東分
    行檢送被告乙○○之開戶資料、往來明細、中華郵政公司自
    動櫃員機儲戶交易明細表、臺灣大哥大通聯調閱查詢單、桃
    園縣警察局刑警隊受理刑事案件報案三聯單各一份存卷可佐
    ，堪徵被告之自白確與真實相符，洵足採憑。本件事證咸臻
    明確，被告犯行均堪認定，皆應依法論科。
二、核被告乙○○將其申辦之帳戶售予年籍姓名不詳之成年人使
    用，致使該名年籍姓名不詳之成年人進而持用而遂其常業詐
    欺之行為，然其僅基於幫助之犯意，出售其申辦之帳戶與提
    款卡等資料供作其他年籍姓名不詳之成年人掩飾因重大犯罪
    所得財物之工具，並未積極參與詐騙，所為應犯洗錢防制法
    第九條第一項、刑法第三十條第一項之幫助洗錢罪。又其前
    後所為之幫助洗錢犯行，時間緊接，手法相同且觸犯構成要
    件相同之罪，顯係基於概括犯意反覆為之，應依刑法第五十
    六條連續犯之規定論以一罪，並加重其刑。至被告係幫助他
    人犯罪，為幫助犯如前述，應依刑法第三十條第二項之規定
    ，按正犯之刑予以減輕其刑，並依法先加後減之。上訴人移
    聲請書所載犯罪事實間，具有連續犯之裁判上一罪關係如前
    述，即為起訴效力所及，本院自應併與審究。原審認被告罪
    證明確並予論罪科刑，固非無見，然因未及審理上訴人移送
    併辦之事實，尚有未洽，上訴人提起本件為有理由，應由本
    院依法撤銷原判決並予改判。審酌被告因長期失業無法負擔
    經濟壓力之情況下，竟循出售帳戶予他人而幫助犯罪，嚴重
    影響社會金融交易秩序與被害人之財產法益，情節匪淺，本
    應重罰，惟念其犯後坦承犯行，態度良好，及其整體犯罪動
    機、目的、手段、素行、經濟能力與造成社會整體侵害程度
    等一切情狀，爰酌情量處主文所示之刑，並諭知易科罰金之
    折算標準，以示警懲。至被告販賣帳戶所得共計一萬元，則
    應依洗錢防制法第十二條第一項之規定併予諭知沒收之，如
    全部或一部不能沒收時，以其財產抵償之，附此敘明。
據上論斷，應依刑事訴訟法第四百五十五條之一第三項、第三百
六十九條第一項，洗錢防制法第九條第一項、第十二條第一項，
刑法第十一條前段、第五十六條、第三十條、第四十一條第一項
前段，罰金罰鍰提高標準條例第二條，判決如主文。
本案經檢察官賴慶祥到庭執行職務
中　　華　　民　　國　　94　　年　　2 　　月　　1 　　日
                        臺灣宜蘭地方法院刑事第三庭
                            審判長法  官  黃  永  勝
                                  法  官  林  楨  森
                                  法  官  陳  嘉  年
以上正本證明與原本無異。
本件不得上訴。
                                  書記官  詹  玉  惠
中　　華　　民　　國　　94　　年　　2 　　月　　4 　　日
附錄本案論罪科刑法條全文
洗錢防制法第九條第一項
犯第二條第一款之罪者，處五年以下有期徒刑，得併科新臺幣三
百萬元以下罰金。
附表：
┌──┬───────────────┬──────┬─────────┐
│編號│帳                          戶│交易地點    │獲取金額（新臺幣）│
├──┼───────────────┼──────┼─────────┤
│一  │立帳局號０一一一二五─七      │宜蘭縣羅東鎮│二千元            │    │
│    │帳號零七三八０六─六          │公正路合作金│                  │
│    │                              │庫羅東分行外│                  │
├──┼───────────────┼──────┼─────────┤
│二  │臺灣中小企業銀行羅東分行      │宜蘭縣羅東鎮│一千元            │
│    │帳號一七０─六二─二０二一二二│公正路合作金│                  │
│    │                              │庫羅東分行外│                  │
├──┼───────────────┼──────┼─────────┤
│三  │中國國際商業銀行羅東分行      │宜蘭縣羅東鎮│一千元            │
│    │000000000000000│公正路合作金│                  │
│    │一                            │庫羅東分行外│                  │
├──┼───────────────┼──────┼─────────┤
│四  │中國農民銀行羅東分行          │宜蘭縣羅東鎮│一千五百元        │
│    │00000000000000  │公正路合作金│                  │
│    │                              │庫羅東分行外│                  │
├──┼───────────────┼──────┼─────────┤
│五  │富邦銀行羅東分行              │宜蘭縣羅東鎮│一千五百元        │
│    │Ｚ00000000000000│公正路合作金│                  │
│    │                              │庫羅東分行外│                  │
├──┼───────────────┼──────┼─────────┤
│六  │第一商業銀行羅東分行          │宜蘭縣羅東鎮│一千元            │
│    │帳號不明                      │公正路合作金│                  │
│    │                              │庫羅東分行外│                  │
├──┼───────────────┼──────┼─────────┤
│七  │台新國際商業銀行花蓮分行      │花蓮禾兆機車│一千元            │
│    │000000000000      │（套房）出租│                  │
│    │                              │行          │                  │
├──┼───────────────┼──────┼─────────┤
│八  │帳號不明                      │花蓮禾兆機車│一千元            │
│    │                              │（套房）出租│                  │
│    │                              │行          │                  │
└──┴───────────────┴──────┴─────────┘
